臺灣臺中地方法院交通事件裁定　　　　 94年度交聲字第187號
原處分機關　交通部公路總局台中區監理所
異議人即
受處分人　　甲○○
右列受處分人因違反道路交通管理處罰條例案件，對於交通部公
路總局台中區監理所94年3月4日所為之裁決（中監違字第裁60─
GC0000000號裁決書），聲明異議，本院裁定如左：
    主  文
異議駁回。
    理  由
一、原處分機關略以：本案係台中市警察局第三分局舉發受處分
    人甲○○駕駛車號H9─0909號自用小客車於94年2月5日5時
    30分許，行經國光路81處，因「駕駛人，駕駛汽車肇事致人
    死亡逃逸（肇事致邱林銀死亡）」違規，受處分人於指定之
    應到案日期前到案，本所遂於94年3月4日以中監違字第裁60
    ─GC0000000號裁決書，裁處受處分人吊銷駕駛執照、終身
    禁考，逾期則依裁決書處罰主文規定裁處，於法並無不合等
    語。
二、本件異議人即受處分人甲○○則以：異議人就駕駛汽車肇事
    致人於死乙節，並不否認，惟堅決否認有逃逸之情形，此由
    異議人與被害人家屬達成和解內容並未提及逃逸乙節，即可
    明瞭。按道路交通管理處罰條例第62條第1項之立法意旨，
    乃係科以肇事者須即採取救護或其他必要措施，並應向警察
    機關報告之義務，以防因就醫延誤致生無謂之傷亡，並俾得
    通知傷亡者家屬到場，以明責任。因此，上開條例之適用應
    係主觀上肇事者明知自己肇事且客觀上未對傷亡者採取救護
    或其他必要措施，並向警察機關報告而離開現場，主管機關
    方得認定肇事者有肇事逃逸之行為，而後依道路交通管理處
    罰條例第62條第1項之規定，對肇事者加以處罰。本件車禍
    受處分人主觀上並不知自己肇事，本件車禍之發生雖適巧於
    94年2 月5日凌晨5點30分許，受處分人曾駕駛H9-0909行經
    台中市○○路81號，然受處分人於警方通知其前去製作筆錄
    之前，絲毫不知自己有發生交通事故。再查，本件車禍受處
    分人若知自己發生交通事故且有意肇事逃逸，衡諸常情，自
    當於事後將車上保險桿擦撞痕跡處理掉，豈有留存十餘日，
    直到警察人員循線查獲並比對擦撞位置車上尚有遺留有被害
    人所駕機車座椅之紫色皮質薄削？足見，受處分人主觀上確
    實不知自己肇事。況且受處分人所駕駛之自小客車亦無重大
    碰撞之痕跡，且本案並無任何目擊證人親眼目睹受處分人之
    自用小客車確有撞到被害人之輕型機車，警方人員所調閱的
    錄影帶，亦僅能證明受處分人之車輛，於肇事時點，曾經駕
    駛行經現場；客觀上，受處分人雖於肇事當時尚不知自己肇
    事，然事後於警方比對車輛之擦撞痕位置，雖質疑路口監視
    錄影系統顯示尚有一輛白色轎車亦有重大嫌疑，可能係真正
    肇事車輛，惟受處分人依然展現極有誠意，以高達新台幣3
    百30萬元之金額與被害人家屬達成和解，並接受應有之一切
    民、刑事法律責任，是以客觀上受處分人並無逃避肇事後應
    有之法律責任，故本件車禍當時及事後之各種情況，足參受
    處分人並無肇事逃逸之行為，因此原處分機關裁處吊銷駕駛
    執照並終身禁考自於法不當，爰聲明異議云云。
三、按道路交通管理處罰條例第六十二條第一項規定：汽車駕駛
    人，駕駛汽車肇事致人受傷或死亡，應即採取救護或其他必
    要措施，並向警察機關報告，不得駛離；違者吊扣其駕照三
    個月至六個月；逃逸者吊銷駕駛執照。次按同條例第六十七
    條第一項並規定：汽車駕駛人曾依第六十二條第一項規定吊
    銷駕駛執照者，終身不得考領駕駛執照。
四、經查：本件受處分人甲○○於94年2月5日凌晨，駕駛車牌號
    碼H9─0909號小客車，自台中市○○○街沿國光路往愛國街
    方向行駛，嗣於是日5時30分許，行經台中市○○路81號前
    ，理應注意車前狀況並隨時採取必要之安全措施，而依當時
    情形又無不能注意之情事，竟疏於注意及此，於行經上開路
    段時，在其左前側適有邱林銀駕駛車牌號碼ＳＶＵ─540號
    輕型機車，沿國光路自南往北方向行駛之情況，受處分人不
    慎與其發生擦撞，致其受有外傷性休克、頭部外傷、胸部挫
    傷不治死亡。詎受處分人於肇事後未報警處理及停留在現場
    協助救護傷者，反駕駛前揭車輛逃離現場，為台中市警察局
    第三分局循線查獲並掣開中市警交字第GC0000000號舉發違
    反道路交通管理事件通知單舉發等情，有前揭舉發通知單、
    交通事故現場圖、調查報告表、調查筆錄、肇事逃逸追查表
    、補充資料表、台中醫院診斷證明書、臺灣台中地方法院檢
    察署94年度偵字第5584號緩起訴處分書各一份及照片九幀等
    在卷可稽。雖受處分人伊不知道發生車禍云云，惟受處分人
    所駕駛車牌號碼H9─0909號之自用小客車左前保險桿位置處
    確有擦撞痕、而邱林銀所騎乘車牌號碼SVU─540號輕型機車
    紫色座椅實有脫落痕跡，再者，前揭自用小客車左前保險桿
    擦撞痕位置遺留有前開輕型機車座椅之紫色皮質薄削，研判
    本件車禍發生時，二車之撞擊位置應為受處分人所駕駛之H9
    -0909號自用小客車之左前保險桿及邱林銀騎乘之SVU─540
    號輕型機車之座椅。參以邱林銀騎乘之SVU─540號輕型機車
    右側車身之損壞位置，足證車禍發生當時撞擊力道之大，而
    受處分人所駕駛自用小客車之撞擊位置為左前保險桿，與受
    處分人乘坐之駕駛座位置亦屬同側，受處分人豈有全然不知
    之理，是受處分人前揭所辯顯與常理有違，尚難採信，故受
    處分人於舉發單所載之時、地，肇事後逃逸之事實堪以認定
    。從而，原處分機關據以援引上開規定依法裁處，並無不當
    。本件異議為無理由，應予駁回。
五、據上論斷，應依道路交通管理處罰條例第87條第2項、道路
    交通案件處理辦法第19條，裁定如主文。
中　　華　　民　　國　　94　　年　　8 　　月　11 　　日
                            交通法庭 法　官 王靜秋
以上正本證明與原本無異
如不服本裁定應於送達後5日內向本院提出抗告狀
 　　                                書記官 林淑慧
中　　華　　民　　國　　94　　年　　8　　月　11　　　日
